【裁判字號】    97,訴,2180
【裁判日期】    980331
【裁判案由】    損害賠償
【裁判全文】
臺灣桃園地方法院民事判決              97年度訴字第2180號
原      告  乙○○
被      告  甲○○
上列當事人間因被告過失傷害案件（本院刑事庭97年度審交簡字
第22號），原告提起刑事附帶民事訴訟請求損害賠償，經本院刑
事庭以97年度審交附民字第81號裁定移送前來，本院於民國98年
3 月13日言詞辯論終結，判決如下：
    主  文
被告應給付原告新台幣捌萬參仟陸佰元，及自民國九十七年十月
十六日起至清償日止，按年息百分之五計算之利息。
原告其餘之訴駁回。
訴訟費用由被告負擔百分之十四，餘由原告負擔。
本判決第一項得假執行。
原告其餘假執行之聲請駁回。
    事實及理由
一、本件被告未於言詞辯論期日到場，核無民事訴訟法第386 條
    各款所列情形，爰依原告聲請，由其一造辯論而為判決，合
    先敘明。
二、原告起訴主張：
  (一)被告於民國97年5 月13日上午6 時50分許，在桃園縣平鎮市
    ○○路136 號東安國民小學處，以鋸子鋸伐樹木時，本應注
    意該處圍牆有無他人靠近，或高聲呼喊或以其他方式提醒可
    能靠近之人注意，以免因而受傷，竟疏未注意，仍繼續以鋸
    子鋸伐現場樹木樹枝，適原告靠近該處圍牆外休息，致遭鋸
    斷樹枝擊中，受有頭部外傷及下背挫傷等傷害。被告上開過
    失傷害行為，業經本院刑事庭於97年11月21日以97年度審交
    簡字第22號過失傷害案件判處拘役50日確定在案。
  (二)被告上開過失傷害原告之行為，使原告身體因而受傷害，其
    間有相當因果關係，爰依民法第184 條第1 項前段、第193
    條第1 項、第195 條第1 項前段規定，請求被告賠償原告所
    受下列損害：(1)醫藥費：共計新台幣（下同）32,960元；(2)
    增加生活上支出即就診交通費用：共計20,640元。原告自住
    處往來桃園縣中壢市華生中醫醫院、台北市內湖區保祥中醫
    醫院、台北市○○路合慶中醫醫院、台北市內湖區三軍總醫
    院等處，搭乘計程車之交通費用共計20,640元。(3)慰撫金：
    546,400 元。原告因本事件遭受前開傷害，精神及肉體上承
    受莫大痛苦，爰請求慰撫金546,400 元。是以，合計原告請
    求之上開損害賠償金額共600,000 元（計算式：32,960＋20
    ,640 ＋546,400＝600,000） 。至原告前已與訴外人東安國
    民小學和解，並由訴外人東安國民小學賠償原告精神慰撫金
    10萬元，併予陳明。
  (三)綜上，爰提起本件訴訟，依侵權行為法律關係，請求被告賠
    償600,000 元及法定遲延利息。並聲明：被告應給付原告60
    0,000 元，及自刑事附帶民事狀送達翌日起至清償日止，按
    年息百分之5 計算之利息，願供擔保，請准宣告假執行。
三、被告未於言詞辯論期日到庭，亦未提出書狀作何聲明或陳述
    。
四、按「當事人對於他造主張之事實，於言詞辯論時不爭執者，
    視同自認。」「當事人對於他造主張之事實，已於相當時期
    受合法之通知，而於言詞辯論期日不到場，亦未提出準備書
    狀爭執者，準用第1 項之規定。」民事訴訟法第280 條第1
    項前段、第3 項前段定有明文。經查，原告主張之上開事實
    ，已經本院刑事庭以97年度審交簡字第22號過失傷害案件審
    理後，認定被告成立過失傷害犯行，判處被告拘役50日確定
    在案，並經本院調取上開刑事案卷核閱屬實，且有原告提出
    診斷證明書、醫療費用單據等為證，而本件起訴狀繕本及言
    詞辯論期日通知書均已於相當時期前送達被告，此有本件刑
    事附帶民事訴訟起訴狀上載之被告簽收記載、送達證書1 紙
    在卷可稽（附民卷第2 頁、本院卷第11頁），被告對於原告
    主張之上開事實，未於言詞辯論期日到場爭執，亦未提出準
    備書狀為何聲明或陳述，依上開規定，視同自認原告主張之
    事實，則原告上開主張堪信屬實。
五、按因故意、過失不法侵害他人之權利者，負損害賠償責任，
    民法第184 條第1 項前段定有明文。又不法侵害他人之身體
    或健康者，對於被害人因此喪失或減少勞動能力或增加生活
    上之需要時，應負損害賠償責任；不法侵害他人之身體者，
    被害人雖非財產上之損害，亦得請求賠償相當之金額，亦為
    同法第193 條第1 項、第195 條第1 項前段所明定。被告過
    失不法行為既堪認定，且原告於前開事件中受有傷害，被告
    過失與原告之損害間自有相當因果關係，自應依前開規定負
    損害賠償責任。又對於原告請求之醫療費用、交通費用部分
    ，原告業已提出醫療費用單據為證（附民卷第5-6 頁、第8-
    9 頁、第11-12 頁，本院卷第17-19 頁），衡諸原告已逾七
    十歲之高齡，且受有前揭傷害，行動可謂不甚方便，其由桃
    園住處往返上開醫院就診，搭乘計程車所增加之生活上支出
    ，應為合理，故原告一併請求往來上開醫院就診之車資，尚
    堪認可，且此部分金額亦未據被告到場爭執，即應視同自認
    ，是原告請求給付醫療費用32,960元、交通費用20,640元，
    核屬正當，應予准許。至於，原告請求之精神慰撫金部分，
    查原告因本件事故住院，定期密集就診，亦需休養相當期間
    始得回復，足認原告確因此次事故而身、心受有相當之苦楚
    。另斟酌原告年歲頗高，據其所陳於本件事故前係幫忙他人
    賣早餐，日薪180 元，下有5 名子女，均已成年，衡情當得
    子女相當之照顧奉養，另據本院查詢之稅務電子閘門財產所
    得調件明細表顯示，原告名下有土地2 筆、房屋1 筆（總價
    值逾百萬元），可認經濟狀況尚稱小康，被告則無財產資料
    等情，復考量原告已與訴外人東安國民小學達成和解，且已
    自東安國民小學處獲得精神慰撫金之賠償10萬元，故認本件
    原告請求慰撫金應以3 萬元為適當。綜上，原告所得請求之
    財產、非財產上損害合計為83,600元（計算式：
    20,640+32,96 0+30,000=83,600) 。
六、又按給付無確定期限者，債務人於債權人得請求給付時，經
    其催告而未為給付，自受催告時起，負遲延責任。其經債權
    人起訴而送達訴狀，或依督促程序送達支付命令，或為其他
    相類之行為者，與催告有同一之效力；遲延之債務，以支付
    金錢為標的者，債權人得請求依法定利率計算之遲延利息，
    民法第229 條第2 項、第233 條第1 項前段分別定有明文。
    又應付利息之債務，其利率未經約定，亦無法律可據者，週
    年利率為百分之5 ，亦為同法第203 條所明定。查原告就前
    開對被告所為請求，起訴狀繕本於97年10月15日送達被告（
    附民卷第2 頁），從而，原告同時訴請給付自97年10月16日
    起至清償日止，按法定利率年息百分之5 計算之法定遲延利
    息，亦屬有據。
七、據上，原告本於侵權行為法律關係，依民法第184 條第1 項
    前段、第193 條第1 項、第195 條第1 項前段，訴請被告賠
    償83,600元，及自97年10月16日起至清償日止，按法定利率
    年息百分之5 算之利息，為有理由。至原告逾前開應准許部
    分之請求，則為無理由，應予駁回。
八、本判決所命給付金額，未逾50萬元，應依民事訴訟法第389
    條第1 項第5 款宣告假執行。至原告其餘假執行之聲請，因
    訴之駁回而失所依據，不予准許。
據上論結，原告之訴為一部有理由，一部無理由，並依民事訴訟
法第385 條第1 項前段、第79條、第389 條第1 項第5 款，判決
如主文。
中    華    民    國    98    年    3    月    31    日
                  民事第一庭  法  官  陳雪玉
如對本判決上訴，須於判決送達後二十日內向本院提出上訴狀。
上列正本證明與原本無異。
中    華    民    國    98    年    4     月    3     日
                              書記官  吳瓊英


司法院資訊處製作；財團法人民間司法改革基金會備份。
